【裁判字號】    90,上訴,217
【裁判日期】    900320
【裁判案由】    誣告
【裁判全文】
臺灣高等法院高雄分院刑事判決          九十年度上訴字第二一七號
    上  訴  人
    即  自訴人  丙○○
    被      告  乙○○
右上訴人因被告誣告案件，不服臺灣高雄地方法院八十九年度度自字第五六七號中華
民國九十年一月二日第一審判決，提起上訴，本院判決如左：
      主      文
原判決撤銷。
本件管轄錯誤。
      理      由
一、自訴意旨略以：被告乙○○積欠自訴人丙○○新台幣（下同）二百六十萬元，並
    持自訴人之支票向葉壽榮調錢而置之不還，後經他人代為尋獲，而至自訴人家中
    ，將前開遭退票之支票換開同額支票，並與葉壽榮處理借款再簽發本票，然被告
    為圖利用票據法第十四條規定規避所負之本票發票人責任，遂於開立本票後之第
    九天，向彰化縣調查站誣告遭自訴人率眾持槍械綁架等，使自訴人飽受纏訟之苦
    ，因認被告涉犯刑法第一百六十九條第一項誣告罪嫌云云。
二、按案件由犯罪地或被告之住所、居所或所在地之法院管轄；又無管轄權之案件，
    應諭知管轄錯誤之判決；自訴案件非經自訴人聲明，毋庸移送案件於管轄法院，
    刑事訴訟法第五條第一項、第三百零四條、第三百三十五條分別定有明文。查自
    訴人提起本件自訴時，被告之住居所設於如前揭當事人欄所載之處，非於原審法
    院轄區，經本院依法務部戶政連結成業系統查明無誤，並有被告收受文書回證附
    原審卷可稽；又按刑法第一百六十九條第一項之誣告罪，於行為人以虛偽之申告
    到達於該管公務員時，即為成立，性質上屬即成犯之一種；此與在同一機會接觸
    而為同一性質，且有密接不斷絕關係之接續犯，或以一個行為持續地侵害一個法
    益之繼續犯行為均屬有間（最高法院八十一年度台非字第三五號裁判要旨參照）
    。是本件自訴人所指陳被告涉嫌誣告之舉，本不待申告行為有何結果，誣告行為
    便已成立，並無犯罪結果地之適用，本件自訴人所指被告涉嫌誣告罪之犯罪行為
    地係彰化縣調查站，顯見本件尚無何繫屬因素足認高雄地方法院有管轄權，原審
    法院未就管權問題先行審酌，逕就本件為實體之判決，尚有未洽，自訴人上訴意
    旨，雖未執此予以指摘，但原判決既有可議，自應由本院將原判決撤銷改判，另
    為本件管轄錯誤之判決。（本件係自訴案件，依刑事訴訟法第三百三十五條之規
    定，不另移送案件於管轄法院）。
三、據上論結，應依刑事訴訟法第三百六十九條第一項前段、第三百六十四條、第三
    百四十三條、第三百零四條前段，判決如主文。
中    華    民    國      九十      年       三       月      二 十     日
                              臺灣高等法院高雄分院刑事第九庭
                                  審判長法官  張明松
                                        法官  江泰章
                                        法官  陳吉雄
右甲本證明與原本無異。
如不服本判決，應於判決送達後十日內向本院提出上訴狀，其未述理由者並應於提
出上訴狀後十日內向本院補提理由書（應附繕本)。
                                      書記官  沈有進
中    華    民    國      九十      年       三       月      二十二    日
                                                                    Ａ


司法院資訊處製作；財團法人民間司法改革基金會備份。
